臺灣彰化地方法院刑事判決　　　　　　　　　　　　九十二年度訴字第一四四四號
　　公　訴　人　臺灣彰化地方法院檢察署檢察官
　　被　　　告　己○○
　　右　一　人
　　選任辯護人　王能幸律師
　　被　　　告　庚○○
右列被告等因違反洗錢防制法案件，經檢察官提起公訴（九十二年度偵字第五八六九
號），本院判決如左：
        主  文
己○○幫助連續意圖為自己不法之所有，以詐術使人將本人之物交付，處有期徒刑伍
月，如易科罰金以佰元折算壹日。
庚○○幫助連續意圖為自己不法之所有，以詐術使人將本人之物交付，累犯，處有期
徒刑陸月，如易科罰金以佰元折算壹日。
        事  實
一、庚○○曾因過失致人於重傷害案件，經本院判處有期徒刑六月，如易科罰金以三
    百元折算一日，其不服提起上訴，經臺灣高等法院臺中分院駁回其上訴而告確定
    ，甫於民國（下同）九十年五月三十日以易科罰金執行完畢，詎猶不知悔改，因
    己○○告知真實姓名、年籍不詳，綽號為「大象」之成年男子欲蒐購他人帳戶之
    存摺及提款卡等情，庚○○竟因缺錢花用，心萌貪念，與己○○共同計畫販賣金
    融機構存摺及提款卡，供「大象」使用，以從中謀取利益，其二人雖可預見「大
    象」蒐購存摺及提款卡，可能將所收購之帳戶用以遂行詐欺取財之不法行為，然
    為圖獲取錢財，竟萌其發生並不違背其二人之本意，而均基於幫助大象實施詐欺
    取財之不確定故意，先由庚○○於九十一年六月十三日，至彰化市○○街郵局，
    申請補領其所有之彰化市○○街郵局（局號○○八一二○─六）、帳號○一○九
    一九─四號之帳戶提款卡，經彰化市○○街郵局審核後，於同年月十九日核發該
    帳戶提款卡予庚○○，庚○○復即通知己○○前來拿取該帳戶存摺及提款卡，己○○亦於同日下午，至庚○○位於彰化縣彰化市○○里○○路二四九巷七號之住
    處，向其拿取上開帳戶存摺一本及提款卡一張，己○○再以新台幣（下同）四千
    元之代價，出賣予「大象」，並依「大象」之指示，以快遞將該存摺及提款卡寄
    給名為「廖國欽」之不詳真實姓名年籍之人，而容任「大象」使用上開帳戶作為
    行騙時供被害人匯款之用，二人以此方式幫助「大象」連續為詐欺取財之犯行：
    即由「大象」與不詳姓名之人士（該等人士是否均已成年？是否均與大象有共同
    犯意之聯絡？於卷內資料尚無從可知）基於意圖為自己不法所有之概括犯意，於
    九十一年七、八月間，以廣發「通訊贈好禮，恭駕您中二獎六十萬元，代碼九九
    六三六，兌獎電話000000000號亞太電信，活動由高雄黃添榮律師事務
    所公證，請看中國時報領獎後繳稅」之中獎簡訊予李建鋐、戊○○、乙○○等人
    之方式，向甲○○、戊○○、乙○○等人佯稱其已中獎，使其等因而陷於錯誤，
    而撥打簡訊上之電話號碼與之聯繫，復由該不詳姓名之人士向李建鋐、戊○○、
    乙○○等人佯稱需按其指示至提款機操作方能領得中獎獎金，致李建鋐、戊○○
    、乙○○等人誤為操作撥款指令，而分別將帳戶內之存款轉帳至上揭庚○○之帳
    戶內，「大象」或該不詳姓名之人士再於同日將所詐得之款項提領一空，共計詐
    得之金額為十四萬五千四百零八元（被害人接獲簡訊之時間、依指示匯款之時間
    、匯款之帳戶及匯入之金額詳如附表一所示）。嗣因乙○○於匯款後，發現並未
    領得中獎獎金，且帳戶內之存款金額反因而減少，始知受騙而報警處理，經警逮
    獲庚○○與己○○，進而循線查悉上情。
二、案經彰化縣警察局彰化分局報請臺灣彰化地方法院檢察署檢察官偵查起訴。
    理  由
一、訊據被告己○○、庚○○固坦承於右揭時、地，先由庚○○前向彰化市○○街郵
    局申請補領其所有之前開郵局帳戶提款卡，復由己○○以四千元之代價，出賣予
    「大象」，並依「大象」之指示，將該帳戶存摺及提款卡以快遞寄給名為「廖國
    欽」之不詳真實姓名年籍之人，而提供予「大象」使用之情事不諱，惟其等矢口
    否認有何幫助連續詐欺取財之犯行，均辯稱：伊等不知道「大象」購買前開庚○○所有之帳戶存摺及提款卡，係為遂行詐欺取財犯行，而作為被害人匯入款項所
    用之帳戶，「大象」係向伊等稱因其經營生意，需要帳戶代收支票，然其信用不
    好，若以自己名義開立帳戶，則帳戶內之款項將會遭銀行查扣，故需要購買他人
    帳戶云云。惟查：
（一）按被告以外之人於審判外之陳述，雖不符刑事訴訟法第一百五十九條之一至第
      一百五十九條之四之規定，而經當事人於審判程序同意作為證據，法院審酌該
      言詞陳述或書面陳述作成時之情況，認為適當者，亦得為證據。當事人於法院
      調查證據時，知有第一百五十九條第一項不得為證據之情形，而未於言詞辯論
      終結前聲明異議者，視為有前項同意，刑事訴訟法第一百五十九條之五定有明
      文。查被害人乙○○於警詢中之指述，雖係被告以外之人於審判外之言詞陳述
      ，惟被告二人於本院調查證據時，明知上情而仍未於言詞辯論終結前聲明異議
      （見本院卷第七十九頁至第九十三頁筆錄），本院復審酌其上開指述作成時之
      情況，認為適當，依前述規定，自得採為認定本件犯罪事實之證據，合先敘明
      。
（二）查本件被告庚○○於九十一年六月十三日，至彰化市○○街郵局，申請補領其
      所有之上開郵局帳戶提款卡，復於同年月十九日經彰化市○○街郵局核發後，
      連同該帳戶存摺一併交予被告己○○，被告己○○再依「大象」之指示，以快
      遞將該存摺及提款卡寄給名為「廖國欽」之不詳真實姓名年籍之人，得款四千
      元等事實，業據被告二人分別於警、偵訊中及本院行準備程序及審理時坦承不
      諱（見警詢筆錄第一頁至第六頁，偵查卷第二十四頁、第二十五頁、第三十四
      頁、第三十五頁、第六十八頁筆錄，本院卷第十六頁、第十七頁、第九十一頁
      筆錄），並有中華郵政股份有限公司彰化郵局九十二年十二月二十九日彰營字
      第０九二０一０一六一三號函一紙（附於本院卷第二十七頁）在卷可稽，被告
      此部分自白核與事實相符，洵堪採信。而被害人李建鋐、戊○○、乙○○等人
      確於附表一所示之時間接獲中獎簡訊，對之施以詐術，致其等陷於錯誤，而於
      附表一所示之匯入款項之時間，依指示誤為操作撥款指令，而分別將帳戶內如
      附表一所示之存款金額轉帳至被告庚○○所有之上開帳戶內等情，業據被害人
      乙○○、李建鋐及戊○○分別於警詢中指述及本院審理時結證明確（見偵查卷
      第五頁至第八頁之乙○○警詢筆錄，本院卷第八十三頁至第八十八頁筆錄），
      復有中華郵政股份有限公司彰化郵局九十二年八月十二日彰營字第九二五一０
      ０一一七一號函檢送之彰化永安街郵局存簿儲金帳戶庚○○（局號○○八一二
      ○─六、帳號○一○九一九─四）九十一年四月迄今之客戶歷史交易清單一份
      （附於偵查卷第十六頁至第十八頁）、中華郵政股份有限公司彰化郵局九十三
      年一月六日儲字第０九三０七０三一０八號函檢送之自動提款機轉存入庚○○
      君彰化永安街郵局存簿儲金第○一○九一九─四號帳戶之相關帳戶基本資料一
      份（附於本院卷第二十八頁至第三十四頁）、台北市政府警察局中山分局受理
      刑事案件報案三聯單影本一紙、郵政儲金匯業局存簿、劃撥儲金自動櫃員機儲
      戶交易明細影本二紙、報紙分類廣告影本一份（附於本院卷第九十四頁、第九
      十五頁）在卷可資佐證，此部分事實亦堪認定。從而，被告庚○○所有之上開
      郵局帳戶，確係供「大象」充作簡訊詐欺取財之匯入款項帳戶所用無訛。
（三）被告二人雖均以前詞置辯，惟按刑法上之故意，分為直接故意（確定故意）與
      間接故意（不確定故意），「行為人對於構成犯罪之事實，明知並有意使其發
      生者」為直接故意；「行為人對於構成犯罪之事實，遇見其發生而其發生並不
      違背其本意者」為間接故意；而間接故意與有認識的過失之區別，在於二者對
      構成犯罪之事實雖均預見其能發生，但前者對其發生並不違背其本意，後者則
      確信其不發生。又幫助犯之成立，以行為人主觀上認識被幫助者正欲從事犯罪
      或係正在從事犯罪，且該犯罪有既遂之可能，而其行為足以幫助他人實現構成
      要件者，即具有幫助故意，並不以行為人確知被幫助者係犯何罪名為必要。查
      ：金融帳戶為個人理財工具，申請開設金融帳戶並無任何特殊之限制，一般民
      眾皆能自由申請開戶，並得同時在不同金融機構申請多數存款帳戶使用，乃眾
      所週知之事實。依一般人之社會生活經驗，倘係合法收入，本可自行向金融行
      庫申請帳戶使用，而無向他人購買帳戶之必要，參以近來利用手機簡訊為詐欺
      取財之犯罪類型層出不窮，該等犯罪，多數均係利用他人帳戶作為詐欺所得財
      物之出入帳戶，此業經媒體廣為披載，是若不熟識之人不以自己名義申請開戶
      ，反向他人收購金融機構帳戶，衡情應能預見收購帳戶之人，係欲以該帳戶從
      事詐欺或其他不法之行為，此為一般正常之成年人所得判斷之事。被告二人均
      係成年人，且均已服完兵役，尚難謂全無社會經驗，且依被告己○○於本院行
      分離調查證據程序時所結證稱：庚○○之存摺及提款卡係伊依「大象」之指示
      ，以快遞寄給名為「廖國欽」之人等語（見本院卷第六十頁筆錄），苟「大象
      」確係為躲避銀行查封其存款，而購買前開存摺及提款卡，理應由其親自收受
      該存摺及提款卡，豈會要求被告己○○將存摺及提款卡另寄交予他人？再依被
      告庚○○於警詢時所供稱：「因我於九十一年五月退伍，己○○約我見面，並
      稱急需一本郵局存簿及提款卡，我向他說明提款卡不見了，己○○催我儘快辦
      新的，提款卡辦好那一天，己○○就到我家中將郵局存簿及提款卡拿走。我有
      問他收購郵局存簿及提款卡作何用途，但他叫我不要問那麼多，並交代我一、
      二個月後去向郵局辦理掛失，重新辦理新存簿及卡片，他還叫我去收購其他存
      簿及提款卡給他，若收購成功所得利益事後再分配，但我沒有去收購，當時因
      我剛退伍需要用錢，才會販賣存簿及提款卡」等語（見警卷第二頁至第四頁筆
      錄），參以被告二人均於本院審理時自承其等知悉他人可能借用別人之帳戶為
      不法行為等情（見本院卷第九十一頁背面筆錄），堪認被告等對於「大象」將
      以該帳戶作為遂行其不法行為所用一情，應有預見，雖被告庚○○事後翻異其
      詞，辯稱：己○○並未交代伊於一、二個月後，將該存簿及提款卡辦理掛失，
      也未要伊幫忙收購其他帳戶，且該帳戶確係因「大象」稱其為避免銀行查封其
      存款，而向伊借用帳戶云云，然依經驗法則，被告於其案發之初之供述較少權
      衡利害得失或受他人之干預，比之事後翻異之詞，自較可信，且被告庚○○於
      第一次偵訊時亦明白供稱：己○○僅稱其朋友需要用帳戶，但詳情並不告訴伊
      ，且曾交代伊自行辦理該帳戶之掛失等語（見偵卷第二十四頁、第二十五頁筆
      錄），核與警詢中所供述情節大致相符，是被告庚○○事後翻異之詞，顯係為
      圖卸責，不足採信。是以，被告二人縱使並不確知上開帳戶係供作詐欺取財所
      用，然其等就他人可能利用其等所販售之存摺及提款卡，以進行財產上犯罪，
      他人之財產，將因而有遭受損害之危險一事，應已有所預見，而被告等卻為圖
      一己之私利，不惜提供自己之帳戶供他人使用，其等必存有縱使他人之財產，
      將因其交付存摺、提款卡給「大象」使用，而有遭受損害之危險，亦在所不顧
      之心態至為明顯，則被告二人顯有容任允許收購帳戶者，利用其帳戶遂行犯罪
      行為之情形，是以「大象」利用該帳號、提款卡據以遂行詐欺取財犯行等情，
      當為被告二人所能預見，且其發生亦不違背被告二人之本意，被告二人主觀上
      顯有幫助詐欺取財之不確定故意無訛。至被告辯稱：伊等未親自參與詐欺取財
      行為，亦未明確知曉被害人遭人詐欺匯款之細節，惟揆諸上揭說明，此仍不影
      響被告二人於主觀上確有幫助詐欺取財之不確定故意之成立，附此敘明。
（四）末查被告等僅係出售郵局帳戶存摺及提款卡供他人不法使用，並未有其他證據
      足認被告二人有共同參與詐欺取財犯行之情事，亦無其他證據足資證明被告二
      人與「大象」間有何詐欺取財之犯意聯絡，堪認被告等所為應僅係幫助行為。
      綜上所述，被告二人空言否認幫助詐欺取財犯行，顯係事後卸責之詞，不足採
      信，本件事證明確，被告等上開犯行洵堪認定，均應依法論科。
二、按以幫助之意思，參與構成要件以外之行為者，為幫助犯。次按連續幫助與幫助
    連續為不同之犯罪態樣，如基於概括犯意，多次幫助他人犯罪，為連續幫助，該
    幫助者有多次犯罪行為；如以一幫助行為，幫助他人連續犯罪，則為幫助連續，
    就幫助犯而言，僅有一次犯罪行為（最高法院八十七年度台上字第三八六五裁判
    意旨參照）。查本件被告二人係以幫助之意思，出賣上開帳戶存摺及提款卡予綽
    號「大象」之成年男子一次，而參與詐欺取財構成要件以外之行為，雖正犯「大
    象」先後向被害人李建鋐、戊○○、乙○○詐騙財物，所為時間緊接，手法相同
    ，顯係基於概括犯意為之，應為連續犯，其所為核係犯刑法第五十六條、第三百
    三十九條第一項之連續詐欺取財罪；惟依前所述，本件被告二人僅有一次出賣帳
    戶存摺及提款卡之行為，應僅有一次之幫助行為，是核被告二人所為，均係犯幫
    助連續詐欺取財罪。又查，被告二人出售之上開帳戶，雖自九十一年七月十四日
    起，至同年八月十三日止，除被害人李建鋐、戊○○、乙○○所匯之三筆款項外
    ，尚有四筆不同匯款人之款項匯入，並旋即遭人以提款卡領出等情，有前開中華
    郵政股份有限公司檢送之客戶歷史交易清單一份在卷可憑，惟本件除有前述三名
    被害人指述外，卷內並未有其他被害人向警方報案或告訴之筆錄等資料可據，且
    經本院依公訴人之聲請，按上開客戶歷史交易清單調閱匯款人之資料，並依法傳
    喚之，除證人即被害人李建鋐、戊○○到庭結證曾遭詐欺取財等情外（見本院卷
    第八十三頁至第八十八頁筆錄），證人丙○○則於本院審理時到庭結證稱：伊並
    未收到詐財之簡訊，亦無匯入款項至被告庚○○上開郵局帳戶內，伊所有之豐原
    中正路郵局帳戶約於二年前即已遺失等語（見本院卷第八十一頁至第八十三頁筆
錄），其餘被害人則均未出庭應訊，尚難僅憑上開匯款資料遽以認定另四筆款項
    亦確係「大象」與不詳姓名之人士向其他被害人詐欺所得之款項，進而得綜合認
    定「大象」等人有常業詐欺取財之犯行，是本諸於罪疑為輕之法理，應僅能論以
    「大象」係連續犯刑法第三百三十九條第一項之詐欺取財罪，而該罪並不該當於
    洗錢防制法第三條所列之重大犯罪，則被告二人自無洗錢防制法第九條第二項之
    適用。況退步言之，縱認「大象」與不詳姓名之人士有共同為有常業詐欺之犯意
    與行為，惟按：幫助犯之成立，主觀上行為人須有幫助故意，客觀上須有幫助行
    為；而幫助犯係從屬於正犯而成立，並無獨立性，故幫助犯須對正犯之犯罪事實
    ，具有共同認識而加以助力，始能成立，其所應負責任，亦以與正犯有同一認識
    之事實為限，若正犯所犯之事實，超過其共同認識之範圍時，則幫助者事前既不
    知情，自不負責；從犯對正犯行為所認識之內容，如與正犯所發生之事實不一致
    時，應僅就其所認識之範圍負責；刑法上之幫助犯，係對於犯罪與正犯有共同之
    認識，而以幫助之意思，對於正犯資以助力者而言；若於正犯之犯罪無共同之認
    識，則非幫助犯（最高法院七十五年度台上字第一五０九號、八十四年度台上字
    第五九九八號、第六四七五號、八十八年度台上字第一二七０號判決意指可資參
    照）。本件被告二人應僅知悉「大象」購買前述帳戶，可能係用以遂行詐欺取財
    之不法行為，且其發生亦不其等之本意，已如前述，並無證據足證被告二人對於
    其等出售之帳戶係供作為掩飾、隱匿常業詐欺犯罪所得一節確有認識，實難繩以
    被告二人洗錢防制法第九條第二項之洗錢罪，是公訴人已當庭變更起訴法條為幫
    助連續詐欺取財罪，附此敘明。被告二人幫助他人犯罪，係從犯，爰依刑法第三
    十條第二項規定減輕其刑。再按刑法第二十八條之共同正犯，係指二人以上共同
    實施犯罪行為而言，幫助他人犯罪並非共同實施正犯，雖事實上有二人以上共同
    幫助，仍應各負幫助罪責，無適用該條之餘地（最高法院五十四年度臺上字第一
    ０二一號、五十七年度臺上字第三九二一號、七十二年度臺上字第七一一五號判
    決參照）。從而，本件被告二人雖共同幫助「大象」為詐欺取財之犯行，惟參諸
    前開說明，仍無刑法第二十八條共同正犯規定之適用，併此敘明。末查被告庚○○曾因過失傷害案件，經本院判處有期徒刑六月，其不服提起上訴，經臺灣高等
    法院臺中分院駁回其上訴而告確定，甫於九十年五月三十日以易科罰金執行完畢
    等情，有臺灣彰化地方法院檢察署刑案資料查註紀錄表及臺灣高等法院被告全國
    前案紀錄表等件在卷可參，其於受有期徒刑之執行完畢後，五年以內再犯有期徒
    刑以上之罪，為累犯，應加重其刑，並依法先加後減之。爰審酌被告二人均正值
    青壯，竟為圖一己之私利而提供帳戶予他人使用助長犯罪，增加被害人尋求救濟
    之困難，並使犯罪之追查趨於複雜，暨考量其等犯罪手段、所生之危害、所得之
    利益、犯罪後猶飾詞否認犯行之態度，及其等之素行、智識、生活狀況等一切情
    狀，分別量處如主文所示之刑，並均諭知如易科罰金之折算標準，以示懲儆。
據上論結，應依刑事訴訟法第二百九十九條第一項前段，刑法第三十條第一項前段、
第二項、第五十六條、第三百三十九條第一項、第四十七條、第四十一條第一項前段
，罰金罰鍰提高標準條例第一條前段、第二條，判決如主文。
本案經檢察官丁○○到庭執行職務。
中      華      民      國    九十三    年      三      月     十二     日
                              臺灣彰化地方法院刑事第一庭
                                    審判長法官  洪  志  賢
                                    法      官  宋  恭  良
                                    法      官  簡  璽  容
右正本證明與原本無異。
如不服本判決，應於判決送達後十日內向本院提出上訴狀( 須附繕本 )。
告訴人或被害人對於判決如有不服具備理由請求檢察官上訴者，其上訴期間之計算係
以檢察官收受判決正本之日期為準。
                                    法院書記官  王  惠  嬌
中      華      民      國    九十三    年      三      月     十五     日
 附表一
┌─┬───┬───────┬────────┬────────┬─────┐
│  │被害人│接獲簡訊之時間│依指示匯款之時間│匯 款 之 帳 戶  │金      額│
│  │      │（民國）      │（民國）        │                │（新台幣）│
├─┼───┼───────┼────────┼────────┼─────┤
│一│李建鋐│九十一年七月三│九十一年七月三十│台北北門郵局局號│三萬零六百│
│  │      │十日          │一日            │０００一００之六│三十六元  │
│  │      │              │                │，帳號：三三五四│          │
│  │      │              │                │八九之０        │          │
├─┼───┼───────┼────────┼────────┼─────┤
│二│戊○○│九十一年八月一│九十一年八月一日│烏日郵局，局號：│一萬五千一│
│  │      │日            │                │００二一０三之０│百三十六元│
│  │      │              │                │，帳號：０五八三│          │
│  │      │              │                │五二之四        │          │
├─┼───┼───────┼────────┼────────┼─────┤
│三│乙○○│九十一年八月十│九十一年八月十三│基隆二信銘傳分社│九萬九千六│
│  │      │二日          │日              │，局號：０一一一│百三十六元│
│  │      │              │                │，帳號：一一一五│          │
│  │      │              │                │0000000號│          │
└─┴───┴───────┴────────┴────────┴─────┘
刑法第三百三十九條
意圖為自己或第三人不法之所有，以詐術使人將本人或第三人之物交付者，處五年以
下有期徒刑、拘役或科或併科一千元以下罰金。
以前項方法得財產上不法之利益或使第三人得之者亦同。
前二項之未遂犯罰之。
